【裁判字號】    98,交聲,264
【裁判日期】    980212
【裁判案由】    違反道路交通管理處罰條例聲明異議
【裁判全文】
臺灣桃園地方法院交通事件裁定         98年度交聲字第264號
原處分機關  交通部公路總局新竹區監理所中壢監理站
異  議  人
即受處分人  甲○○
上列異議人因違反道路交通管理處罰條例案件，不服原處分機關
交通部公路總局新竹區監理所中壢監理站中華民國97年12月22日
壢監裁字第裁53-KAI071165號裁決，向本院聲明異議，本院裁定
如下：
    主  文
異議駁回。
    理  由
一、原處分意旨略以：異議人即受處分人甲○○於民國九十七年
    十一月十五日晚間，騎乘領有號牌，而未依懸掛位置懸掛之
    五ＦＮ－五六六號重機車上路，旋於當日晚間十時三十八分
    許，在雲林縣斗六市○○路與明德路口為警查獲，因依道路
    交通管理處罰條例第十二條第一項第七款、第二項等規定，
    裁處異議人罰鍰新台幣（下同）五千四百元，並吊銷牌照。
二、異議意旨略以：異議人所有之五ＦＮ－五六六號重機車日前
    因遭人追撞，導致擋泥板及內土除斷裂不堪使用，為求美觀
    並節省汰換整組擋泥板之費用，始將擋泥板磨平而已，而為
    防雨天或道路泥濘，雨水、污水濺及機車騎士或其他用路人
    ，故異議人另在號牌下方鎖上兩片吊板，以固定擋泥板，並
    非員警所謂之號牌底座，再者，由異議人提供的前開機車照
    片可知，該機車懸掛號牌之方式，無論以何角度、高度拍攝
    或觀察，均可清楚辨認，是故，異議人懸掛機車號牌之方式
    並無違規可言，為此聲明異議云云。
三、按汽車已領有號牌而未懸掛或不依指定位置懸掛者，處汽車
    所有人三千六百元以上一萬零八百元以下罰鍰，並禁止其行
    駛，道路交通管理處罰條例第十二條第一項第七款定有明文
    ；上揭處罰條文中所謂之汽車，依道路交通安全規則第二條
    第一款規定，係指在道路上不依軌道或電力架線而以原動機
    行駛之車輛（包括機器腳踏車），故亦包括機車在內。又關
    於號牌懸掛之位置、方式等注意事項，道路交通安全規則第
    十一條第一項第三款前段、第二項分別規定：「汽車號牌懸
    掛位置，除原設有固定位置外，應依下列規定懸掛固定：‧
    ‧‧三、機器腳踏車及拖車號牌每車一面，應正面懸掛於車
    輛後端之明顯適當位置。（餘略）」、「汽車號牌不得變造
    損毀、塗抹或粘貼其他材料、加裝邊框或霓虹燈、裝置旋轉
    架、顛倒懸掛或以安裝其他器具之方式使不能辨認其牌號，
    並不得以他物遮蔽，如有污穢，致不能辨認其牌號時，應洗
    刷清楚。汽車號牌有裁剪或扭曲懸掛者，以損毀號牌論」，
    可供參照。經查，異議人所有之五ＦＮ—五六六號重機車已
    依法領得牌號，車後原亦設有固定之懸掛號牌位置，然嗣後
    異議人逕自將該車原廠所留之前半段擋泥板上加裝鐵架及螺
    絲後，將號牌懸掛於鐵架上，並在號牌下方加裝一片塑膠擋
    泥板，致號牌與水平路面呈尾部向上方掀約四十五度，而未
    依原廠所設置之號牌鎖點固定號牌等情，業經異議人於異議
    狀中自承屬實，並有上開機車照片共十二張附卷可稽，是異
    議人未依固定位置懸掛號牌之違規事實，已甚明確，自應依
    法裁罰。
四、異議人雖辯稱：伊機車因日前因遭人追撞，致擋泥板及內土
    除斷裂，為求美觀並節省汰換整組擋泥板之費用，始以前述
    方式固定號牌，且前述固定號牌之方式，亦未影響號牌之辨
    識云云。惟查，車輛號牌具有辨識車輛同一性，特定某一車
    輛之效果，對交通安全具有事前管理，事後規制、追究等功
    能，茲事體大，是故，為求辨識方便，不僅號牌之型式、顏
    色及編號，均應由主管機關交通部統一定之（道路交通安全
    規則第九條第一項規定參照），即其懸掛位置亦有相當規定
    （道路交通安全規則第十一條規定參照），不能由汽、機車
    所有人本其個人好惡隨意更動。而查，本件違規機車在出廠
    販售時本即有預設之固定號牌鎖點，則異議人自應按原廠所
    設定之位置固定號牌，縱然因騎乘過程中發生事故，導致原
    鎖點位置斷裂，致無法固定號牌，亦應儘速修復，不能擅自
    變更或調整原號牌鎖點，此乃異議人使用機車應盡之責，然
    異議人不循此途，竟以前述方式擅自變更原號牌之固定位置
    ，自屬未依規定懸掛號牌之違規行為。何況異議人自行裝設
    用於依托號牌之鐵架，亦非沿原本機車擋泥板之角度安裝，
    而係以螺絲、鐵架再向上墊高，以致號牌尾部向上方掀起，
    其角度與水平路面約呈四十五度，是該號牌以上開方式懸掛
    結果，由正面觀察，可視面積顯然小於按原廠預設位置懸掛
    所能呈現之號牌面積近半，不僅如此，該號牌懸掛角度既有
    異於一般，則對其他已習於正面看視號牌之用路人而言，更
    無端增加辨識之困難。舉例而言，「Ｂ」、「３」、「Ｓ」
    及「８」，又或「５」與「６」等英文字母、數字，如驟然
    視之，欲正確分辨已有些許難度，若按異議人方式變更號牌
    懸掛之角度、可視面積，無疑平添其辨識困難。至於異議人
    雖提出其機車尾部照片，欲證明該號牌在辨識上並無影響，
    惟照片係拍攝靜態停放之機車，對在道路上以動態行駛之車
    輛，能否收到同樣正確辨識之效果？非無疑問。更有甚者，
    異議人所提之機車照片，部分係在夜間拍攝，而由該部分照
    片中可知，因號牌懸掛角度反射夜間燈光，致使其上英文字
    母及數字模糊不清，此益徵異議人所辯：伊懸掛車牌之方式
    ，並未造成號牌辨識之影響云云，並無可採。直言之，道路
    交通安全屬於公眾事務，故政府制訂有道路交通安全規則俾
    用路人遵守，以避免因彼此之誤會甚至歧見，致無謂影響整
    體之交通安全，不能讓用路人各行其是，號牌之懸掛即為一
    例，為逃避警員稽查者固無庸論，即令單純基於美觀、節省
    等因素而擅自更動號牌懸掛之方式者，亦非所許。異議人上
    開所辯，並無可採。
五、原處分機關因認異議人確有前揭未依指定位置懸掛號牌之違
    規情事，適用前引道路交通管理處罰條例第十二條第一項第
    七款、第二項規定，並參酌「違反道路交通管理事件統一裁
    罰基準及處理細則」表列事項，裁處異議人五千四百元罰鍰
    ，並吊銷牌照，經核並無不合。異議人以其懸掛號牌未違反
    規定為由，向本院聲明異議，為無理由，應予駁回，爰裁定
    如主文。
據上論斷，應依道路交通案件處理辦法第十九條，裁定如主文。
中    華    民    國    98    年    2     月    12    日
                  交通法庭  法  官  陳彥宏
以上正本證明與原本無異如不服本裁定，應執照於裁定送達後5
日內向本院提出抗告狀。
                            書記官  吳玉蘭
中    華    民    國    98     年    2     月    13     日


司法院資訊處製作；財團法人民間司法改革基金會備份。
